臺灣苗栗地方法院民事簡易判決　九十年度苗簡字第四八一號
　　原　　　告　甲○○○
　　訴訟代理人　丙○○
　　被　　　告　乙○○
右當事人間請求給付票款事件，本院判決如左：
    主    文
被告應給付原告新台幣參拾萬元整，並就其中新台幣壹拾伍萬元部分自民國九十年一
月五日起算、其中新台幣壹拾伍萬元部分自民國九十年二月七日起算，均依週年利率
百分之六計算之利息。
訴訟費用由被告負擔。
本判決得執行。
    事實及理由
一、兩造聲明及陳述要旨：
  １、原告方面：原告主張伊因持有被告乙○○所簽發，支票號碼分別為一一九二０
      二、一一九二０三、發票日則為民國九十年一月五日及二月五日，面額均為新
      台幣（下同）十五萬元、付款人則為竹南鎮農會中港分部（以下簡稱系爭支票
      ），詎支票到期均遵期提示竟遭退票。而訴外人方來福即原告之夫業已死亡，
      由伊繼承方來福之債權債務關係等事實，提出買賣契約書、支票退票證明、戶
      籍謄本及讓渡書均影本證據，爰依票據關係請求被告給付票款。
  ２、被告部分：被告辯稱：原告甲○○○之夫方來福前積欠伊五百六十一萬元，經
      被告向方來福催討後，方來福始以伊在座落苗栗縣竹南鎮○○段第一０三八地
      號之國有土地上有合法之「耕作權」（以下簡稱系爭土地），願以之抵償債務
      ，並要求被告另再交付四百萬元後，合計九百五十一萬元，以為讓渡前揭「耕
      作權」之代價。被告催債未果，無奈之餘，亦只得與方來福簽立契約，受讓方
      某所謂「耕作權」，聊充債權。另訴外人方來福既稱伊就系爭土地有合法之「
      耕作權」，被告為保障自己權益，曾不段要求方來福提供其合法取得「耕作權
      」之證明文件，俾免日後遭土地所有權人主張權利而受有損失，乃方來福一再
      拒絕提出相關證明文件，是被告無奈，只得發函催請方來福提示相關合法占有
      系爭土地之證明文件，詎知方來福竟於八十九年六月間死亡，惟伊繼承人即原
      告，迄今仍無法提出合法占有系爭土地之證明文件，更逕而為本訴之提起，要
      求被告給付價金，爰被告依民法三百六十八條規定，而拒絕價金之支付，請求
      駁回原告之訴。
二、得心證之理由
   １、兩造對於成立買賣契約及被告給付給訴外人方來福上開系爭支票之真正並不
       爭執，此為兩造於本院九十一年度一月十一日審理中所是認，核此敘明。
   ２、按票據發票人應照匯票文義擔保承兌及付款，票據法第二十九條第一項訂有
       明文。被告雖以原因關係及原告未能提出耕作權之合法文件以利登記云云為
       抗辯，然查：按兩造所成立之買賣契約書，係就「國有耕作開墾權利讓渡及
       其建物所有權買賣」約定，且契約條款第四條並約定：本件標的讓渡、買賣
       之「點交」事宜，將價款全數支付後（若以票據支付應予兌現後）始辦理點
       交等語以觀，被告與訴外人方來福之間簽訂前開契約，雙方真意在於國有土
       地耕作權讓渡，實際上係占有使用及收取地上建物租金之權利，既非所有權
       之讓與登記，被告以系爭土地因原告為提出合法文件，保障其權利為抗辯屬
       無理由。
   ３、依契約自由原則，兩造既然對於買賣標的權利性質明知並達成合意，契約自
       始有效，更無瑕疵可言。況且，被告嗣後簽發之用以支付價金之支票，自八
       十九年五月五日起、每月五日乙張、每張面額十五萬元、截至八十九年十一
       月五日止共七張支票，均已兌現，亦有原告提出之支票影本為證，堪信為真
       實。又兩造上開契約條款第四條，就點交即建物之交付，係以價款全數支付
       為條件，在被告未能清償上開債務前，條件並未成就，原告實已依買賣契約
       履行債之內容，被告雖以民法第三百六十八條為抗辯，應無理由。
   ４、假執行之宣告：本件係命清償票據上債務之判決，爰依職權宣告假執行。
丁、結論：本件原告之訴有理由，依民事訴訟法第七十八條、第三百八十九條第一項
    第四款，判決如主文。
中　　　華　　　民　　　國　　九十一　　年　　　三　　　月　　八    　　日
                                  臺灣苗栗地方法院苗栗簡易庭
~B法　　　官　吳振富
右為正本係照原本作成。
如對本判決上訴，須於判決送達後廿日內向本院提出上訴狀。
~B法院書記官　尤旗樟
中　　　華　　　民　　　國　　九十一　　年　　　三　　　月　　八    　　日
